【裁判字號】    98,交聲,130
【裁判日期】    980227
【裁判案由】    聲明異議
【裁判全文】
臺灣高雄地方法院交通事件裁定         98年度交聲字第130號
原處分機關  高雄市政府警察局左營分局
異  議  人
即受處分人  甲○○
上列異議人因違反道路交通管理處罰條例案件，對於高雄市政府
警察局左營分局於中華民國97年10月30日所為之裁決（原處分案
號：高市警左分六裁字第0961030-15號）聲明異議，本院裁定如
下：
    主  文
異議駁回。
    理  由
一、原處分機關裁決略以：異議人即受處分人甲○○於民國96年
    3 月20日9 時20分許，在其高雄市左營區○○○路202 號之
    營業處所前之騎樓地上設置廣告招牌，爰依道路交通管理處
    罰條例第82條第1 項第8 款規定，裁處罰鍰新臺幣（下同）
    1,500 元之處分。
二、聲明異議意旨略以：本件取締地點係伊私人住宅之騎樓地，
    伊在該處擺放其房屋仲介看板自無違法之處，且伊仍留有一
    定空間供公眾通行之用；另本件取締警員未著警察制服及出
    示證件，在開單前亦沒有任何告知之行為，也沒有要伊簽名
    ，取締程序違法，伊對此裁決實難甘服，為此聲明異議，請
    求撤銷原處分云云。
三、按警察行使職權時，應著制服或出示證件表明身分，並應告
    知事由，警察職權行使法第4 條第1 項定有明文。本件證人
    蕭陵乾及其同事到場取締時，均身穿警察制服，並有告知異
    議人其警員身分後始對異議人依法舉發乙節，業據證人蕭陵
    乾於本院具結證稱：伊等當天都是穿警察制服，就如同庭呈
    照片上伊同事所穿制服一樣，且伊等進入屋內時，有告知異
    議人伊等是警員，如果沒有告知，異議人如何向督察室投訴
    有2 位警員非法進入屋內及毀損等語，佐以異議人亦自承確
    有向警局督察室投訴乙事及卷附照片所示之警員衣著，堪認
    證人上開證述為真，異議人辯稱本件取締員警未著警察制服
    ，亦未出示證件，取締過程有違法云云，無足採信。
四、第按道路交通管理處罰條例所稱道路，係指公路、街道、巷
    衖、廣場、騎樓、走廊或其他供公眾通行之地方，道路交通
    管理處罰條例第3 條第1 款定有明文。又未經許可在道路設
    置石碑、廣告牌、綵坊或其他類似物，除責令行為人即時停
    止並消除障礙外，處行為人或其雇主1 千2 百元以上2 千4
    百元以下罰鍰，同條例第82條第1 項第8 款亦有明文。準此
    ，道路交通管理處罰條例所指之道路既係包含騎樓，故如在
    騎樓設置石碑、廣告牌、綵坊或其他類似物者，自得依上開
    規定加以處罰。經查：本件舉發過程經當時在場舉發之員警
    蕭陵乾到庭具結證稱：當天是有人檢舉異議人在騎樓地擺設
    東西，伊到場後就進入202 號屋內詢問異議人，並告知其佔
    用騎樓是違法的，如不移走就開單告發，然異議人稱該騎樓
    地是私有地，他要擺什麼就擺什麼，所以伊等就依法開單舉
    發，在舉發前有先行告知並要異議人移走該障礙物；伊到現
    場時，廣告牌放置的位置原本大致就是如庭呈照片所示，其
    中3 塊倒下來的廣告牌，是後來異議人不服從取締後，伊要
    作廢棄物處理時用手翻倒的，其他的東西都沒有動到，黑色
    塑膠袋裡面是磚塊，應該是異議人要用來固定廣告看板用的
    ，現場騎樓是禁止佔用，異議人卻用來擺設花盆、廣告物，
    只留有一段很小的走道供他們自己出入等語明確，並依證人
    庭呈照片所示，取締現場確見異議人在其騎樓地地面上擺放
    房屋買賣廣告招牌9 面（其中3 面橫倒在地），騎樓地四周
    並以擺放、堆置磚塊及花盆之方式圍起，僅留該屋門口通往
    道路之空間以供異議人出入之用，據此，足認異議人確有違
    規佔用騎樓地擺設廣告招牌之事實，異議人辯稱伊有留空間
    供公眾通行，且騎樓地係私有空間可任其利用，警員開單前
    並未告知其違法云云，均不足採信。
五、末按違反本條例之行為，自行為成立之日起；行為有連續或
    繼續之狀態者，自行為終了之日起，逾3 個月不得舉發，道
    路交通管理處罰條例第90條前段定有明文。又行政罰之裁處
    權，因3 年期間之經過而消滅，行政罰法第27條亦有明文。
    再者，行為人有本條例之情形者，應填製舉發違反道路交通
    管理事件通知單，並於被通知人欄予以勾記，當場舉發者，
    其通知聯應填記駕駛人或行為人姓名、性別、出生年月日、
    地址、身分證統一編號及車主姓名、地址、車牌號碼、車輛
    種類。被查獲之駕駛人或行為人為受處分人時，應於填記通
    知單後將通知聯交付該駕駛人或行為人簽名或簽章收受之；
    拒絕簽章者，仍應將通知聯交付該駕駛人或行為人收受，並
    記明其事由及交付之時間；拒絕收受者，應告知其應到案時
    間及處所，並記明事由與告知事項，視為已收受，違反道路
    交通管理事件統一裁罰基準及處理細則第11條第1 項第1 款
    亦定有明文。查本件因異議人拒絕簽名及收受舉發通知單，
    經警員記明其事由，並告以其應到案時間及處所等情，亦據
    證人蕭陵乾到庭證述明確，並有高雄市政府警察局96年3 月
    20日高市警刑字第BO0000000 號舉發違反道路交通管理事件
    通知單乙紙在卷可資佐證，足認本件確係異議人拒絕簽收後
    ，舉發員警始依法告知上開事項並記明其事由於舉發通知單
    移送聯上，其舉發程序核與上開處理細則之規定無違。是本
    件異議人上開違規行為既經員警於取締當日即96年3 月20日
    當場依法舉發，且由原處分機關於97年10月30日為上開裁決
    ，並將裁決書於同年12月25日送達予異議人收受，均合於前
    揭舉發及裁決期間之規定，異議人所辯本件裁決時間與違規
    日期相距年餘，故認裁決違法乙節，亦無可採。
六、綜前所述，本件異議人前揭違規事實至堪認定，原處分機關
    依據上揭規定而為前開裁決，要無違誤，量罰亦甚妥適，應
    予維持。職是，本件異議為無理由，應駁回之。
七、據上論斷，應依道路交通案件處理辦法第19條，裁定如主文
    。
中    華    民    國    98    年    2    月    27     日
                  交通法庭    法  官  蔣志宗
以上正本證明與原本無異。
如不服本裁定，應於收受送達後5 日內向本院提出抗告狀。
中    華    民    國    98    年    2    月    27     日
                              書記官  李崑良


司法院資訊處製作；財團法人民間司法改革基金會備份。
